【裁判字號】    99,交聲,22
【裁判日期】    990413
【裁判案由】    違反道路交通管理處罰條例聲明異議
【裁判全文】
臺灣花蓮地方法院交通事件裁定          99年度交聲字第22號
原處分機關  交通部公路總局臺北區監理所花蓮監理站
異  議  人
即受處分人  甲○○
上列異議人因違反道路交通管理處罰條例案件，對於交通部公路
總局臺北區監理所花蓮監理站民國99年 1月12日所為花監違字第
裁44-P00000000號裁決聲明異議，本院裁定如下：
    主  文
原處分撤銷。
甲○○汽車駕駛人，駕駛汽車經測試檢定酒精濃度超過規定標準
，吊扣其普通小型車駕駛執照拾貳個月，及應施以道路交通安全
講習。
    理  由
一、原處分意旨略以：異議人即受處分人甲○○（下稱異議人）
    經警舉發於民國98年4月2日17時31分許，因酒後駕駛車牌號
    碼Q4-0243號自用一般小客貨車，行經花蓮市○○街279號，
    為警測得其呼氣酒精濃度高達每公升0.56毫克，原處分機關
    依道路交通管理處罰條例第35條第1項第1款之規定，裁處異
    議人罰鍰新臺幣（下同）49,500元、吊扣駕駛執照12個月，
    並施以道安講習之處分等語。
二、本件異議意旨略以：異議人酒後駕車之違規行為，已繳緩起
    訴處分金，監理站仍再予處罰，有違行政罰法第26條第1 項
    所規定之「一事不二罰」原則，爰為此聲明異議，請求撤銷
    原處分等語。
三、按汽車駕駛人，駕駛汽車經測試檢定有酒精濃度超過規定標
    準之情形者，處15,000元以上60,000元以下罰鍰，並當場移
    置保管該汽車及吊扣其駕駛執照1 年；因而肇事致人受傷者
    ，並吊扣其駕駛執照2 年；致人重傷或死亡者，吊銷其駕駛
    執照，並不得再考領，道路交通管理處罰條例第35條第1 項
    第1 款定有明文；次按汽車駕駛人飲用酒類後其吐氣所含酒
    精濃度超過每公升0.25毫克（MG/L）者，不得駕車，道路交
    通安全規則第114條第2款定有明文。
四、查本件異議人對於上揭酒後駕車之事實並不爭執，且有舉發
    違反道路交通管理事件通知單乙紙在卷可憑，首堪認定。惟
    異議人飲酒駕車之行為，因同時觸犯刑法第185條之3之公共
    危險罪，業經臺灣花蓮地方法院檢察署檢察官於98年 7月27
    日以98年度偵字第2597號緩起訴處分，於98年9月1日確定在
    案，緩起訴期間為 1年，異議人並已依緩起訴處分書於緩起
    訴處分確定後 3個月內向財團法人犯罪被害人保護協會花蓮
    分會支付49,500元整，有上開緩起訴處分書、檢察官執行緩
    起訴處分命令通知書、繳納收據影本、臺灣高等法院被告前
    案紀錄表各乙份在卷可稽。按行政罰法第26條第 1項規定：
    「一行為同時觸犯刑事法律及違反行政法上義務規定者，依
    刑事法律處罰之。但其行為應處以其他種類行政罰或得沒入
    之物而未經法院宣告沒收者，亦得裁處之。」究其立法目的
    ，一行為同時觸犯刑事法律及違反行政法上義務規定時，由
    於刑罰與行政罰同屬對不法行為之制裁，而刑罰之懲罰作用
    較強，故依刑事法律處罰，即足資警惕時，實無一事二罰再
    處行政罰之必要，且刑事法律處罰，由法院依法定程式為之
    ，較符合正當法律秩序，應予優先適用，但罰鍰以外之沒入
    或其他種類行政罰，因兼具維護公共秩序之作用，為達行政
    目的，行政機關仍得併予裁處。於酒後駕車經檢察官為緩起
    訴處分，並命被告向公益團體捐款之情形，被告履行檢察官
    為緩起訴處分命令之捐款條件，此等命令名義上雖非刑罰，
    但仍是一種特殊的處遇措施，造成被告之財產減少，性質上
    亦屬干預人民自由之處分，與刑事制裁無異，實質上為刑事
    處罰。故檢察官為緩起訴處分並命向公益團體捐款者，其捐
    款解釋上，亦屬道路交通管理處罰條例第35條第 8項所規定
    之罰金。本件異議人既已捐款，基於一事不二罰之規定，即
    毋庸再行處罰鍰。因此，異議人就罰鍰部分之異議，為有理
    由，原處分機關逕對異議人裁處罰鍰49,500元之處分，於法
    不合，應由本院將此部分處分撤銷，並為不罰之諭知。
五、至吊扣駕駛執照12個月及施以道安講習部份，乃裁罰性之不
    利處分，為維護交通安全，促使駕駛人於飲酒後能知所警惕
    ，有教導駕駛人了解交通規則並加強其遵循之必要，依行政
    罰法第26條第1 項但書之規定，仍得裁處之，原處分機關就
    此部分為裁罰，並無違誤，併此敘明。
六、綜上所述，原處分機關依道路交通管理處罰條例第35條第 1
    項第1款、第24條第1項第2 款規定，裁處吊扣異議人之駕駛
    執照12個月及施以道安講習之其他種類行政裁罰部分，於法
    並無不合，異議人此部分之異議，為無理由，應予駁回。然
    原處分裁處異議人罰鍰49,500元之行政裁罰部分，則有未洽
    ，異議人此部分之異議，為有理由，自應由本院將原處分撤
    銷，另為裁定如主文第2項所示，以資適法。
據上論斷，應依道路交通案件處理辦法第第20條前段之規定，裁
定如主文。
中    華    民    國    99    年    4     月    13    日
                  交通法庭    法  官  蕭一弘
上列正本證明與原本無異。
如對本裁定不服，應於送達後 5日內，向本院提出抗告狀（應抄
附繕本）。
中    華    民    國    99    年    4     月    14    日
                              書記官

司法院資訊處製作；財團法人民間司法改革基金會備份。
